臺灣花蓮地方法院刑事判決　　　　　　 96年度交簡上字第6號
上　訴　人 臺灣花蓮地方法院檢察署檢察官
被　　　告　乙○○
上列上訴人因被告過失傷害案件，不服本院花蓮簡易庭中華民國
95年11月28日95年度花交簡字第612 號之第一審判決（聲請簡易
判決處刑書案號：95年度偵字第5583號），提起上訴，本院管轄
之第二審合議庭判決如下︰
    主  文
原判決撤銷。
乙○○因過失傷害人，處拘役參拾日，如易科罰金，以銀元佰
元即新臺幣玖佰元折算壹日。
    事  實
一、乙○○於民國95年1月9日9時10分許，駕駛車牌號碼L2-5526
    號自小客車，沿花蓮縣壽豐鄉○○路○ 段由西往東方向行駛
    ，嗣行經該路2段與同路段5巷道路交岔口時，理應注意車輛
    行駛時，駕駛人應注意車前狀況，隨時採取必要之安全措施
    及行經無號誌之交岔路口，應減速慢行，作隨時停車之準備
    ，而依當時天氣晴、日間有自然光線、柏油道路無缺陷且無
    障礙等情形，又無不能注意之情事，竟疏於注意車前狀況且
    未減速慢行，作隨時停車之準備，貿然通過該交岔路口，適
    有沿豐正路2段5巷道路由北往南方向行駛，亦疏未注意車前
    狀況，且未減速慢行作隨時停車之準備，亦未禮讓右方車先
    行，由甲○○駕駛之車牌號碼IDH-063 號重型機車行經該交
    岔路口，2 車相撞，致甲○○人車倒地，受有腰椎閉鎖性骨
    折及股骨下端閉鎖性骨折之傷害。乙○○並於偵查機關尚不
    知犯人為何人前，主動向到場承辦之警員坦承為肇事者，並
    願為裁判之處罰。
二、案經甲○○訴由臺灣花蓮地方法院檢察署檢察官聲請簡易判
    決處刑。
    理  由
一、訊據被告乙○○固不否認於前揭時間、地點駕車發生車禍致
    被害人甲○○受傷之事實，然矢口否認有何過失傷害之犯行
    ，辯稱：伊駕車行經案發之交岔路口，確有減速慢行，但因
    該交岔路口旁有香蕉樹之關係，致遮蔽伊之視線，而無法看
    到告訴人所騎乘之豐正路2段5巷道路之車行狀況，等伊看到
    告訴人之機車時，立即煞車，仍無法避免車禍之發生，伊已
    盡最大之注意義務，並無過失云云。經查：
（一）被告所駕駛之車牌號碼L2-5526 號自小客車，於上揭時間
      、地點，與告訴人甲○○駕駛之車牌號碼IDH-063 號重型
      機車相撞，致告訴人受有傷害等事實，為被告於本院審理
      中所坦承，核與告訴人於警詢、偵查時及本院審理中之證
      述相符，並有道路交通事故現場圖、道路交通事故調查報
      告表（一）、（二）、財團法人佛教慈濟綜合醫院診斷證
      明書1份、現場照片14幀在卷可佐，堪信其為真實。
（二）按汽車行駛時，駕駛人應注意車前狀況，並隨時採取必要
      之安全措施；又汽車行經無號誌之交岔路口時，應減速慢
      行，作隨時停車之準備，道路交通安全規則第94條第3 項
      及第93條第1項第4款分別定有明文。被告駕車自應注意上
      述道路交通安全規定，而本件車禍發生地點，為鋪設柏油
      、乾燥且無缺陷之路面，當時天候晴、日間有自然光線，
      並無不能注意之情形，此有道路交通事故調查報告表（一
      ）附卷可參，故案發當時並無不能注意之情事。另查：案
      發之交岔路口旁雖有香蕉園，會擋住部分視線，但由被告
      駕車行駛之方向觀之，從香蕉樹枝葉之疏密之間，仍可看
      到告訴人騎乘之道路之行車狀況，並非全然無法於事先查
      知，有被告提供案發後補拍之現場照片3 幀在卷可查，被
      告雖另辯稱：於案發當時香蕉樹上枝葉更為茂盛，完全遮
      蔽視線等語，縱其所辯為真實，然被告駕車行駛之豐正路
      2 段道路之最高限速為每小時車速50公里，有道路交通事
      故調查報告表（一）在卷可查，而被告於發時時速約為40
      公里，業據被告於警詢中證述明確，則以被告行經該交岔
      路口之時速僅略低於最高速限觀之，實難認被告有何減速
      慢行，作隨時停車之準備，雖被告另辯稱：於警詢中所述
      車速40公里，是因為警方詢問伊時速有無超過40公里，伊
      回答沒有，而非伊陳述當時時速為40公里云云，縱其所辯
      為真實，然被告既主張當時視線完全為香蕉園遮蔽，則其
      更應將車速減慢至怠速，於其能完全確認該交岔路口之車
      行狀況，而能隨時為停車之狀況下，方能通過該交岔路口
      ，而被告卻捨此未為，肇至本件車禍，其駕駛汽車行為顯
      有過失，本件車禍經送臺灣省花東區車輛行車事故鑑定委
      員會鑑定，亦同此認定，此有上開鑑定委員會95年3 月10
      日花東鑑字第0956100488號函及所附鑑定意見書1 份附卷
      可稽。且告訴人因本件車禍受有腰椎閉鎖性骨折及股骨下
      端閉鎖性骨折之傷害，如前所述，足認被告上開駕車過失
      行為與告訴人所受傷害結果間，具有相當因果關係。至告
      訴人雖亦有疏未注意前方狀況、未減速慢行作隨時停車之
      準備及未禮讓右方車先行之過失，然被告並不因此減免其
      上開應負之過失責任，併此敘明。綜上，本案事證明確，
      被告犯行堪以認定，應予依法論科。
三、按行為後法律有變更者，適用行為時之法律，但行為後之法
    律有利於行為人者，適用最有利於行為人之法律，刑法第 2
    條第1 項定有明文。查被告行為後，有關刑法自首、易科罰
    金折算標準等規定均有變更，並於94年2月2日修正公布，於
    95年7月1日施行，茲就上開法條新舊法比較後，分別適用最
    有利於被告之規定（最高法院95年第8 次刑事庭會議決議可
    資參照），合先敘明。
四、核被告所為，係犯刑法第284條第1項之過失傷害罪。又被告
    於肇事後，偵查機關未被發覺其犯行前，向到場之警員表明
    其為肇事者，業據證人即承辦警員陳金城於本院審理中證述
    明確，應依刑法第62前段條之自首規定，減輕其刑。公訴人
    雖以被告尚未賠償被害人之損失，態度不佳，而認原審量刑
    過輕，然被告雖未賠償被害人之損失，惟此業為原審於量刑
    時所審酌，且被害人尚得循民事途徑請求被告賠償，自難據
    以認定原審量刑過輕，公訴人提起上訴並無理由，惟原審以
    被告犯行明確，依法論科，固非無見，但就被告前開自首部
    分未及審酌，自有未洽，自應由本院將原判決撤銷改判。爰
    審酌被告並無前科，有台灣高等法院被告前案紀錄表1 份附
    卷可佐，其未注意駕車之安全並遵守交通規則，致告訴人受
    有傷害，且迄今尚未賠償告訴人之損失，然告訴人為車禍肇
    事主因而有重大過失，及被告犯罪後之態度等一切情狀，量
    處如主文所示之刑，並諭知易科罰金之折算標準。
據上論斷，應依刑事訴訟法第455條之1第3項、第369條第1 項前
段、第364條、第299條第1項前段，刑法第2條第1項前段、第284
條第1項、第62條前段、第41條第1項前段，修正前罰金罰鍰提高
標準條例第1條前段、罰金罰鍰提高標準條例第2條，現行法規所
定貨幣單位折算新臺幣條例第2條，判決如主文。
本案經檢察官李殷財到庭執行職務。
中　　華　　民　　國　　96　　年　　3　　月　　30　　日
　　　　　  　　        台灣花蓮地方法院刑事第二庭
                            審判長法  官  李 豫 雙
                                  法  官  楊 仲 農
                                  法  官  俞 秀 美
上列正本證明與原本無異。
本件不得上訴。
                                  書記官
中　　華　　民　　國　　96　　年　　4 　　月　　2 　　日
附錄本案論罪科刑之法條：
中華民國刑法第284條
因過失傷害人者，處6月以下有期徒刑、拘役或500元以下罰金，
致重傷者，處1年以下有期徒刑、拘役或500元以下罰金。
從事業務之人，因業務上之過失傷害人者，處1 年以下有期徒刑
、拘役或1,000元以下罰金，致重傷者，處3年以下有期徒刑、拘
役或2,000元以下罰金。
附表
┌───┬───────┬────────┬──────┐
│比較  │舊刑法於本案適│新刑法於本案適用│新舊法比較結│
│法條  │用之法律效果  │之法律效果      │果          │
├───┼───────┼────────┼──────┤
│刑法第│對於未發覺之罪│對於未發覺之罪自│修正前刑法規│
│62條前│自首而受裁判者│首而受裁判者，得│定較有利於被│
│段    │，減輕其刑。  │減輕其刑。      │告，本案自應│
│      │              │                │適用之。    │
├───┼───────┼────────┼──────┤
│刑法第│依修正前罰金罰│如易科罰金，以新│修正前刑法規│
│41條第│鍰提高標準條例│臺幣1千元、2千元│定較有利於被│
│1項前 │第2 條規定，易│或3千元折算1日  │告，本案應適│
│段    │科罰金數額提高│                │用之。      │
│      │為100 倍，如易│                │            │
│      │科罰金，以銀元│                │            │
│      │300 元即新臺幣│                │            │
│      │900元折算1日。│                │            │
└───┴───────┴────────┴──────┘
